臺灣高等法院刑事判決　　　　　　　　96年度上訴字第2872號
上　訴　人
即　被　告　甲○○
　　　　　　　　　　（現於臺灣臺北看守所羈押中）
指定辯護人　本院公設辯護人郭書益
上列上訴人即被告因強盜等案件，不服臺灣板橋地方法院九十六
年度訴字第一０八一號，中華民國九十六年五月三十日第一審判
決（起訴案號：臺灣板橋地方法院檢察署九十六年度偵字第五五
七四號），提起上訴，本院判決如下：
    主  文
上訴駁回。
    事  實
一、甲○○有二次盜匪案件前科，最近一次係於民國八十七年間
    因違反懲治盜匪條例案件，經臺灣板橋地方法院以八十七年
    度訴字第六二三號判處有期徒刑八年，於八十七年五月二十
    五日確定，自八十七年五月二十五日起算刑期，於九十三年
    九月八日假釋出監付保護管束，至九十四年十月十七日保護
    管束期滿視為執行完畢（於本案構成累犯）。詎仍不知悔改
    ，竟基於意圖為自己不法所有之強盜犯意，利用臺北縣中和
    市○○路七十一之二號「全家便利商店」深夜店內僅有店員
    乙○○一人在場，有機可趁，遂於九十六年三月六日凌晨零
    時十分許，頭戴安全帽、戴口罩、身著黑衣掩飾身分，前往
    上址「全家便利商店」內佯裝購物，俟接近收銀櫃台後，旋
    以左手拉住乙○○之衣領，再以右手持其所有預藏尖銳、可
    傷害人之生命、身體，客觀上足供作為兇器使用之水果刀一
    支，抵住乙○○之頸部，至使乙○○不能抗拒，欲使乙○○
    交付收銀機財物之際，乙○○旋以左手揮開甲○○所持水果
    刀，並轉身持櫃台內之鐵管一支防衛自身安全。詎甲○○竟
    又進入該收銀櫃台內，基於普通傷害之犯意，持上開水果刀
    刺向乙○○之左前臂近腋下處，致乙○○前臂受有約三公分
    之開放性傷口，嗣該水果刀刀柄斷裂，甲○○遂棄置該水果
    刀，復與乙○○爭搶上開鐵管，而將乙○○壓制在地，再以
    腳踹踢乙○○之身體，致乙○○受有肘關節、腕部開放性傷
    口及軀幹挫傷等傷害。乙○○呼喊求救，甲○○見狀倉皇奪
    門逃逸，始未得逞。適臺北縣政府警察局中和分局員警據報
    趕至現場，在上址超商門口處，與路人王志榮合力逮捕甲○
    ○到案，並扣得其所有供強盜犯罪用之水果刀一支、安全帽
    一頂、口罩一個。
二、案經被害人乙○○訴請臺北縣政府警察局中和分局報請臺灣
    板橋地方法院檢察署檢察官偵查起訴。
    理  由
壹、程序方面：
    按被告以外之人於審判外之言詞或書面陳述，除法律有規定
    者外，不得作為證據；又被告以外之人於審判外之陳述，雖
    不符合同法第一百五十九條之一至第一百五十九條之四之規
    定，但經當事人於審判程序同意作為證據，法院審酌該言詞
    陳述或書面陳述作成時之情況，認為適當者，亦得為證據。
    當事人、代理人或辯護人於法院調查證據時，知有第一百五
    十九條第一項不得為證據之情形，而未於言詞辯論終結前聲
    明異議者，視為有前項之同意，刑事訴訟法第一百五十九條
    第一項及第一百五十九條之五分別定有明文。經查，本判決
    下列所引用之各該被告以外之人於審判外之陳述固屬傳聞證
    據，惟檢察官、被告及辯護人於本院準備程序及審判期日中
    均明示同意此部分之證據有證據能力，且迄至言詞辯論終結
    前亦未撤回前開同意，本院審酌上開證據資料製作時之情況
    ，尚無違法不當及證明力明顯過低之瑕疵，亦認為以之作為
    證據應屬適當，故揆諸前開規定，爰依刑事訴訟法第一百五
    十九條之五規定，認前揭證據資料均有證據能力。至證人乙
    ○○在原審經具結後行交互詰問所為之證詞，有證據能力，
    自不殆言。
貳、實體方面：
一、訊據上訴人即被告甲○○於本院審理中矢口否認有何加重強
    盜及傷害之犯行，辯稱：案發當晚伊前往「全家便利超商」
    購買泡麵，並持往櫃台結帳，其先將口袋內隨身攜帶之水果
    刀取出，準備掏錢時，引起店員乙○○之誤會，才與乙○○
    發生扭打，並無強盜之意思云云。惟查：
　  （一）被告對於上開犯罪事實，在檢察官聲請羈押於九十六
          年三月六日在臺灣板橋地方法院法官訊問時，已坦承
　　　　  不諱（見聲羈卷第三頁），其事後翻異前供否認犯行
　　　　  ，已不足採。
　　（二）證人乙○○於原審審理中具結證稱：「案發當時，我
　　　　　正在櫃台準備寫報表，被告戴著安全帽走入店內，持
　　　　　物品到櫃台前要結帳時，沒有說話，就以左手抓住我
　　　　　的衣領，右手拿刀抵住我的脖子，我就以左手揮開被
　　　　　告的刀子，之後被告衝進櫃台，我隨手拿起店內預先
　　　　　準備的鐵管防身，我先拿鐵管打被告，被告拿刀子衝
　　　　　過來，那時我左手被腋下處被水果刀刺傷，該水果刀
　　　　　刀柄斷掉而掉落在地，我往後退到走道，與被告發生
　　　　　扭打，我因重心不穩而跌倒，被告就將我壓制在地上
　　　　　，並一直用鐵管壓著我的脖子，還用腳踹我，我在地
　　　　　上一直掙扎，並趁自動門感應到我與被告動作而打開
　　　　　之際，大喊搶劫，後來被告就鬆手直接向門外逃跑，
　　　　　我從後面追上去，有一名年輕人和一名保全人員合力
　　　　　幫忙制伏被告」等語（見原審卷第五十頁至第五十五
  　　　　頁），核與證人王志榮在警詢中證述之情節相符（見
    　　　偵查卷第十五頁）。而證人乙○○因被告之攻擊而受
　　　　　有肘關節、前臂、腕部之開放性傷口及軀幹挫傷等傷
　　　　　害乙節，亦有財團法人佛教慈濟醫院臺北分院診斷證
　　　　　明書一件在卷可查（見偵查卷第五十一頁），益見證
  　　　　人乙○○、王志榮二人所述非虛。
　　（三）次查，經原審勘驗該超商監視錄影畫面結果，「第一
　　　　　檔案為超商走道情形畫面，有一頭戴黑色安全帽、身
　　　　　穿黑衣之男子在置物架挑選物品後走向櫃台，．．．
　　　　　接著在櫃台左前方走道互搶長型物品，該男子復一直
　　　　　將超商服務員壓在地上。第二檔案顯示，該男子仍將
　　　　　超商服務員壓在地上，超商服務員緊抓手中長型物品
　　　　　不放，接著出現高喊『搶劫、手放開、報警』等聲音
　　　　　，該黑衣男子隨即逃離，超商服務員亦追出門外。第
　　　　　三檔案為超商櫃台情形畫面，證人乙○○在櫃台內工
　　　　　作，播放至十八分三十八秒時，頭戴黑色安全帽、身
　　　　　穿黑衣之男子持物品緊挨超商櫃台前結帳，該男子之
　　　　　右手持有金屬物品，乙○○以左手欲接走該男子所持
　　　　　物品，該男子嗣以左手伸向乙○○，並以右手所持金
　　　　　屬物品刺向乙○○胸前，然因櫃台上方廣告物遮住攝
　　　　　影機視線，而無法攝得該男子所持金屬物品有無抵住
　　　　　乙○○，嗣該男子進入櫃台內與乙○○爭搶長型物品
　　　　　，並爭搶至櫃台外，該男子將乙○○壓制在地」等情
　　　　　，亦有原審勘驗筆錄一件在卷可佐（見原審卷第四十
　　　　　八頁至第四十九頁）。而被告於原審勘驗時復供承，
          該名頭戴黑色安全帽、身穿黑衣之男子即係其本人，
          而右手所持金屬物品即係扣案之水果刀等語（見原審
          卷第四十九頁）。依上開監視錄影畫面所示，被告在
          超商收銀機櫃台前，先以左手伸向乙○○，復以右手
          持水果刀伸向證人乙○○胸前，足見證人乙○○所述
          被告先以左手抓住乙○○衣領，再以右手持水果刀抵
          住其頸部乙節屬實。由證人乙○○證稱被告挨近櫃台
          時，並未說話，逕以左手抓住其衣領乙節以觀，再參
          以被告與證人乙○○素不相識，亦無恩怨或口角，被
          告攻擊證人乙○○之舉措，顯然意在使乙○○不能抗
          拒而交付收銀機內之財物甚明。是被告辯稱：其係前
          往櫃台前詢問有無熱水，僅將刀子自口袋取出云云，
          與上開勘驗筆錄之內容不符，顯屬卸責之詞，並非可
          採。
　　（四）再者，被告於警詢中供稱：「我當時經過全家便利超
　　　　　商，見該超商內只有一名員工，沒有其他人員，就手
　　　　　持水果刀入內行搶，．．．我走道櫃台前以左手抓住
　　　　　店員衣物，右手拿水果刀抵住該店員近脖子處，該店
　　　　　員就反抗，我進入櫃台內，店員拿出鐵管與我扭打，
　　　　　我一緊張就拿水果刀往店員身上刺，．．．我要搶奪
　　　　　超商內之現金用來生活及租房子花費用」等語（見偵
　　　　　查卷第十頁）。復於偵訊中供稱：「我進入超商就用
　　　　　水果刀指向店員，並用另一隻手抓住對方的手，結果
　　　　　店員將我的手撥開，我從右邊用刀子將店員押住，但
　　　　　是店員從左邊拿出一支鐵棍，我伸手想把鐵棍搶走，
　　　　　卻被鐵棍打到左手大拇指，我就用刀子捅該店員，之
　　　　　後刀柄裂開，我將刀子丟掉，與該店員搶棍子」等語
　　　　　（見偵查卷第四十一頁至第四十二頁）。由被告上開
　　　　　於警詢及偵查中之供述，不僅相關細節均與證人乙○
　　　　　○所述相符，且亦與監視錄影畫面所呈現之情節一致
　　　　　，可見被告於警詢及偵查中所為供述方與事實相符，
　　　　　而得採為認定之依據。益徵被告於本院審理中所辯乃
　　　　　臨訟卸責之詞，洵非可採。
　　綜上，被告持水果刀前往全家便利超商，以對店員乙○○施
　  加強暴之方法，至使乙○○不能抗拒，且持水果刀刺傷乙○
    ○，復毆擊乙○○，嗣未取得財物旋即逃逸而不遂之犯行，
    事證明確，其上開犯行堪予認定。
二、按刑法第三百二十一條第一項第三款所謂兇器，其種類並無
    限制，凡客觀上足對人之生命、身體、安全構成威脅，具有
    危險性之兇器均屬之，且祇須行竊時攜帶此種具有危險性之
    兇器為已足，並不以攜帶之初有行兇之意圖為必要。又依最
    高法院八十九年度台上字第三０三五號判決見解所示，強盜
    罪之強暴、脅迫，祇須抑壓被害人之抗拒或使被害人身體上
    、精神上處於不能抗拒之狀態為已足，其暴力縱未與被害人
    身體接觸，仍無礙於強盜罪責之成立。本件被告所攜帶之水
    果刀，為金屬製、前端尖銳、刀鋒銳利，客觀上足以對人之
    生命身體構成威脅，屬兇器無誤。本件被告甲○○攜帶上述
    兇器，於便利超商櫃台前取出，以刀尖指向負責收銀之告訴
    人乙○○頸部，客觀上足以使告訴人乙○○處於不能抗拒之
    狀態，顯見被告乃基於意圖為自己不法所有之強盜犯意，而
    欲使乙○○交付收銀機內財物，幸經乙○○抵抗始未得逞，
    是核被告所為，係犯刑法第三百三十條第二項、第一項之加
    重強盜未遂罪，及刑法第二百七十七條第一項之普通傷害罪
    。被告已著手於加重強盜犯行之實行而不遂，為未遂犯，應
    依刑法第二十五條第二項之規定減輕其刑。被告所犯上開加
    重強盜未遂罪與普通傷害罪間，係一行為而觸犯二罪名，為
    想像競合犯，應依刑法第五十五條之規定從一重之加重強盜
    未遂罪處斷。又查，被告於八十七年間因違反懲治盜匪條例
    案件，經臺灣板橋地方法院以八十七年度訴字第六二三號判
    處有期徒刑八年，於八十七年五月二十五日確定，自八十七
    年五月二十五日起算刑期，於九十三年九月八日假釋出監付
    保護管束，至九十四年十月十七日保護管束期滿視為執行完
    畢等情，有臺灣高等法院被告前案紀錄表一件在卷可查，被
    告於上開有期徒刑執行完畢後，五年內故意再犯本件有期徒
    刑以上之罪，為累犯，應依刑法第四十七條第一項之規定加
    重其刑，並依刑法第七十一條第一項之規定，依先加後減之
    例加減之。
三、原審詳加調查後，認本案事證明確，依刑法第三百三十條第
    二項、第一項、第二百七十七條第一項、第二十五條第二項
    、第五十五條、第四十七條第一項、第三十八條第一項第二
    款，刑法施行法第一條之一規定，並審酌被告之素行狀況，
　　及其為圖收銀機內之財物，利用深夜人跡罕至之際，攜帶水
　  果刀之兇器前往便利超商強盜，對告訴人乙○○之生命、身
    體及該超商之財產構成嚴重威脅等犯罪動機、目的、手段暨
    所生危害程度，並考量被告見告訴人乙○○發覺其強盜意圖
    ，竟持水果刀刺傷乙○○，甚而進一步壓制乙○○在地，對
    乙○○施加毆擊，手段惡劣，且斟酌被告犯罪後之態度等一
    切情狀，判處被告有期徒刑五年六月，並說明扣案物品水果
    刀一支、安全帽一頂、口罩一個，係被告所有供強盜犯罪用
　  之物，應予沒收之依據，認事用法並無違誤，量刑亦屬妥適
    。被告上訴猶執陳詞否認犯行，辯稱係掏錢時發生誤會云云
    ，依諸前揭說明，所辯與卷內之證據資料不符，並無理由，
    應駁回之。
據上論斷，應依刑事訴訟法第三百六十八條判決如主文。
本案經檢察官林炳雄到庭執行職務。
中　　華　　民　　國　　96　　年　　10　　月　　23　　日
                  刑事第四庭  審判長法  官  蔡秀雄
                                    法  官  陳國文
                                    法  官  鄭水銓
以上正本證明與原本無異。
如不服本判決，應於收受送達後十日內向本院提出上訴書狀，其
未敘述上訴之理由者，並得於提起上訴後十日內向本院補提理由
書狀（均須按他造當事人之人數附繕本）。
                                    書記官  劉貞達
中　　華　　民　　國　　96　　年　　10　　月　　25　　日
附錄本案論罪科刑法條全文
刑法第三百三十條：
犯強盜罪而有第三百二十一條第一項各款情形之一者，處七年以
上有期徒刑。
前項之未遂犯罰之。
